臺灣高雄地方法院民事裁定　　　　　　　 96年度財管字第9號
聲　請　人　財政部臺灣省南區國稅局
法定代理人　甲○○
送達代收人　財政部臺灣省南區國稅局岡山稽徵所主任陳金星
被繼承人　　乙○○
上聲請人聲請選任被繼承人乙○○遺產管理人事件，本院裁定如
下：
  主  文
指定財政部國有財產局臺灣南區辦事處為被繼承人乙○○之遺產
管理人。
程序費用新臺幣壹仟元由被繼承人乙○○之遺產負擔。
  理  由
一、按繼承開始時，繼承人之有無不明者，由親屬會議於1個月
    內選定遺產管理人，並將繼承開始及選定遺產管理人之事由
    ，向法院報明；無親屬會議或親屬會議未於前條所定期限內
    選定遺產管理人者，利害關係人或檢察官，得聲請法院選任
    遺產管理人，並由法院依前項規定為公示催告。民法第1177
    條、第1178條第2 項分別定有明文。
二、本件聲請意旨略以：被繼承人乙○○（男，民國43年8 月26
    日生，生前最後設籍高雄縣阿蓮鄉崗山村崗山46號，於94年
    9 月16日死亡），被繼承人乙○○生前經營泰順企業社積欠
    營利事業所得稅合計新臺幣（下同）358842元，惟被繼承人
    乙○○於94年9 月16日死亡，遺有泰順企業社投資28,000,
    000 元之遺產，其現有遺產繼承人皆依法拋棄繼承，致被繼
    承人之遺產無人繼承，亦不能依民法第1177條選定遺產管理
    人，聲請人為利害關係人，為辦理追償稅捐事務，爰依民法
    第1178條第2 項規定，為此聲請准許指定財政部國有財產局
    臺灣南區辦事處為被繼承人乙○○之遺產管理人，負責處理
    遺產之一切事宜等語。
三、聲請人主張之前揭事實，業據其提出除戶謄本、繼承系統表
    、被繼承人乙○○財產歸屬清單、94年度綜合所得稅各類所
    得資料、泰順企業社欠稅總歸戶查詢情形表為證，本院依上
    開證據資料，堪信聲請人主張係為真實。被繼承人乙○○之
    合法繼承人既以依法拋棄繼承，其親屬會議亦未於法定期限
    內選定遺產管理人，是本件符合民法第1178第2 項條規定，
    應由本院選任被繼承人乙○○之遺產管理人。
四、本院審酌被繼承人乙○○確於94年9 月16日死亡，其法定繼
    承權人均合法拋棄繼承，且其遺有遺有泰順企業社投資28,
    000,000 元等情，業據聲請人陳明在卷，並有除戶謄本、被
    繼承人乙○○財產歸屬清單在卷可佐。參以依民法第1185條
    之規定，無人繼承之遺產，於清償債權、交付遺贈物後，如
    有賸餘歸屬國庫，從而無人繼承之遺產若有賸餘，終歸國家
    所取得，凡此均由管理國有財產之機關處理無訛，再參以無
    人繼承之遺產如有賸餘即歸國庫，本院依職權函請財政部國
    有財產局臺灣南區辦事處表明是否有擔任被繼承人乙○○遺
    產管理人之意願，未據該處函覆。本院審酌被繼承人遺產有
    泰順企業社投資28,000,000元，且財政部國有財產局為國庫
    之綜理機關，其備有財產管理之專才，雖其經費支出屬國家
    資源，但保護無人繼承財產之債權人之權利，亦屬政府之義
    務，又管理程序相當複雜，任務頗為繁重，是為保障全體債
    權人之利益及期待程序之公正、公信起見，選任財政部國有
    財產局臺灣南區辦事處擔任被繼承人乙○○之遺產管理人，
    應稱妥適。爰指定財政部國有財產局臺灣南區辦事處為被繼
    承人乙○○之遺產管理人，處理關於被繼承人乙○○遺產之
    法律關係。
五、依非訟事件法第157條、第24條第1項，裁定如主文。
中　　華　　民　　國　　96　　年　　3 　　月　　21　　日
                         臺灣高雄地方法院家事法庭
                             法　官　何清富
以上正本係照原本作成
如不服本裁定，應於送達後10日內向本院提出抗告狀。
中　　華　　民　　國　　96　　年　　3 　　月　　21　　日
                             書記官  蔡淑貞
